【裁判字號】    88,易,1500
【裁判日期】    891023
【裁判案由】    背信
【裁判全文】
臺灣臺北地方法院刑事判決                        八十八年度易字第一五００號
    公  訴  人  臺灣臺北地方法院檢察署檢察官
    被      告  甲○○
右列被告因背信案件，經檢察官提起公訴（八十七年度偵續字第三四一號），本院判
決如左：
    主      文
甲○○無罪。
    理      由
一、公訴意旨略以：甲○○於民國七十八年十一月七日，與丁○○、乙○○、丙○○
    等四人，共同投資台北市○○區○○段壹小段第二二一、二五六、二五八、三二
    二、三二四、三二五、三二九、二五七、三二三、三三八—二、二二五、二六０
    、二六一、三二六—二、二二四—一、二五九、三二六—三號等十七筆土地，並
    簽訂股東合作契約書。除追認同意甲○○與上開土地之原地主祭祀公業劉秉盛管
    理人於七十八年十月二十九日所簽訂之買賣契約外，並授權甲○○於新台幣（以
    下同）十二億元之範圍內負責處理。而關於各合夥人之股權比例及合夥事業之帳
    務結算等事宜，亦於合作契約書第四條及第十二條中明訂：「該土地之投資比例
    分配定為甲方（甲○○）為百分之六十七、乙方（乙○○）為百分之七、丙方（
    丙○○）為百分之十四、丁方（丁○○）為百分之十二」及約定「將來土地之處
    分或建築方式之受益分配依各投資比例分配」之。丁○○於七十八年十一月一日
    起至七十九年六月二十七日止，先後將六千九百一十九萬三仟元之鉅款，以現金
    或電匯等方式存入甲○○或其所負責之高山建設開發股份有限公司之銀行帳戶內
    ，嗣甲○○於八十、八十一年間，代表全體合夥人出售部分土地予許丁木、陳必
    強、王淑女等人，分別得款六億一千八百五十七萬元、七千二百九十七萬一千元
    及一億八千三百七十五萬元；扣除佣金、利息及稅金支出後，共得「利潤一億五
    千一百六十萬五千零四十二元」，丁○○股權比例原為百分之十二，嗣經甲○○
    轉讓百分之七股權，而增加為百分之十九，前開土地出售部分丁○○應得利潤為
    二千八百八十萬四千九百五十八元，惟丁○○向甲○○請求時，甲○○意圖為自
    己不法之利益，佯稱投資虧損二億元，且僅返還丁○○數百萬元，其餘均未給付
    ，而違背其任務之行為，致生損害於丁○○之利益。因認被告甲○○涉有刑法第
    三百四十二條第一項之背信罪嫌。
二、按犯罪事實應依證據認定之，無證據不得推定其犯罪事實。又不能證明被告犯罪
    者，應諭知無罪之判決，刑事訴訟法第一百五十四條、第三百零一條第一項分別
    定有明文。次按事實之認定，應憑證據，如未能發現相當證據，或證據不足以證
    明，自不能以推測或擬制之方法，為裁判基礎（最高法院四十年臺上字第八六號
    判例參照）。又認定犯罪事實，所憑之證據，雖不以直接證據為限，間接證據亦
    包括在內，然無論直接或間接證據，其為訴訟上之證明，須於通常一般之人均不
    致於有所懷疑，而得確信其為真實之程度者，始得據之為有罪之認定，倘其證明
    尚未達到此一程度，而有合理性懷疑之存在時，即無從為有罪之認定，此亦有最
    高法院七十六年臺上字第四九八六號判例可資參照。次按背信罪之成立，指違背
    為他人處理事務之任務本旨之行為，所謂違背任務，舉凡依該具體個案之財產事
    務處理意旨，參酌一般商事交易行為之風險程度，得認依其任務本旨之適當處理
    義務有所愉越或違背之行為，殆均屬之。除行為人須有為他人處理事務之身分外
    ，尚須行為人有為自己或第三人之不法利益，或損害本人利益之主觀意思，且客
    觀上所為又違背依契約內容之誠信原則及契約義務，致生損害於本人之財產或其
    他利益，始認構成要件該當。另最高法院認為「被告等為某號執行業務之人，係
    為某號合夥團體處理事務，並非為上訴人個人處理事務。上訴人所稱與被告等夥
    設某號，由被告等任司理司庫等職，不付上訴人應得之酬金等語，縱屬實在，其
    受損害者，亦係上訴人個人之利益，而某號合夥團體並無損害，核與刑法背信罪
    之為人處理事務及損害本人財產或利益之條件，均不相符」二十九年上字第一八
    五八號判例著有明文。
三、公訴人認被告涉有右揭背信犯行，無非以（一）告訴人丁○○之告訴；（二）被
    告甲○○所提丁金輝會計師所製作之本案收支營運報告中，雖認本案投資虧損二
    億元，惟與被告所書之計算書尚有盈餘一億元不符；及丁金輝會計師於庭訊時亦
    坦承該核算報告並不等於會計原理，且該報告書是否可信應以「資訊都正確為前
    提」，而計算報告書之資料均係被告所提供，即有疑問；（三）告訴人將取得被
    告所提供之資料影本，另委託謝振利會計師查核所製作之查核報告書；（四）被
    告辯稱因失火故資料以喪失而拒絕提出本案相關帳冊，然被告竟提出部分帳冊供
    丁會計師充為「支出」之憑證，顯屬虛偽；（五）被告依投資比例應出資之款項
    並未實際出資，卻將之轉為借款，並將應支付之利息全數計入合夥事業之中，再
    佯稱虧損，無非以他人之資金，冒充自己之投資；（六）被告甲○○與許丁木、
    陳必強、王淑女等三人簽訂土地買賣契約後即有買賣價金之收入，與眾瑋公司合
    建更應有為數不少之合建保證金，縱有清償貸款之必要，亦應立即用來清償貸款
    ，且出售之各該土地關於抵押借款部分之處理，均有約定由買方承受貸款，不應
    有高達三億元支利息支出；（七）營運報告中諸多支出均無憑證為主要論據。
四、訊據被告甲○○矢口否認右揭背信之犯行，辯稱：
（一）本件告訴人於七十八年間，得知被告承購祭祀公業劉秉盛所有座落於台北市○○區○○段二二一等十七筆土地，認有利可圖，乃求被告給予共同投資之機會
      ，被告以雙方係舊識，且購地資金尚有不足，乃同意彼等共同投資，始於七十
      八年十一月七日簽訂「股東合作契約書」。
（二）本件投資案為合夥非隱名合夥，亦非信託，被告僅「代表」全體合夥人出面處
      理土地過戶抵押貸款事宜。
（三）本件本質為合夥人間對投資損益之計算認知不同，屬民事糾紛，與背信無涉。
（四）本案爭執之焦點，即在債務是否完全履行及損益計算之多寡，本質上應屬民事
      糾紛，應以民事程序解決等語。
五、本院查本件投資案未訂有合作期限，迄本案辯論終結時，本件除與許丁木給付土
    地買賣價款尚在訴訟中外，尚有二二四—一、二二五、二五九、二六０、二六一
    、三二六—二、三三八—二等七筆土地（編列為道路用地）總面積一六０五平方
    公尺，尚未處理；第查被告甲○○於七十八年十一月七日，與丁○○、乙○○、
    丙○○等四人共同簽立之股東合作契約書內容觀之，本件投資案係合夥關係；而
    本件公訴人認定被告涉嫌背信，其起訴之犯罪事實指稱「．．．關於各合夥人之
    股權比例及合夥事業之帳務結算等事宜，亦於合作契約書第四條及第十二條中明
    訂．．．」亦可認定本件甲○○與丁○○、乙○○、丙○○等四人之投資案係合
    夥關係，就共同投資之台北市○○區○○段壹小段第二二一、二五六、二五八、
    三二二、三二四、三二五、三二九、二五七、三二三、三三八—二、二二五、二
    六０、二六一、三二六—二、二二四—一、二五九、三二六—三號等十七筆土地
    ，授權甲○○於十二億元之範圍內負責處理，僅被告甲○○將合夥團體獲利盈餘
    一億五千餘萬元，未依合夥人出資比例分配予告訴人丁○○二千八百餘萬元；被
    告甲○○既係為合夥團體處理事務，並非為告訴人丁○○個人處理事務；是依公
    訴意旨指稱：被告甲○○未將合夥團體獲利盈餘一億五千餘萬元，依合夥人出資
    比例分配予告訴人丁○○二千八百餘萬元，縱屬實在，其受損害者，亦係告訴人
    丁○○個人之利益，而合夥團體本身並無損害；綜上，本件投資案尚未處理完悛
    ，被告甲○○亦係為合夥團體處理事務，非為告訴人丁○○個人處理事務，被告
    甲○○被訴之犯行核與刑法背信罪之構成要件，並不相符。本件被告甲○○未將
    合夥團體獲利盈餘，依合夥人出資比例分配，本質上應屬民事債務不履行糾紛，
    告訴人丁○○縱受損害，應以民事程序解決。此外，本院又查無其他積極證據，
    足認被告確有背信情事；不能證明被告被訴犯行，揆諸首揭規定，依法自應諭知
    被告無罪之判決。
據上論斷，應依刑事訴訟法第三百零一條第一項，判決如主文。
本案經檢察官薛中興到庭執行職務。
中      華      民      國      八十九      年     十     月    廿三    日
                                  臺灣臺北地方法院刑事第六庭
                                        法    官  梁  耀  鑌
右正本證明與原本無異。
如不服本判決，應於判決送達後十日內，向本院提出上訴狀。
                                        書 記 官  呂  淑  芳
中      華      民      國      八十九      年     十     月    廿七    日


司法院資訊處製作；財團法人民間司法改革基金會備份。
